# 报告期内处置所有子公司如何列报？

提问人：junior13 时间：2012-02-22 17:00:13
母公司在报告期内处置了所有子公司，期末如何编制合并报表？ 查询相关资料，有两种处理方法： 处理方法一：期末编制合并利润表，合并现金流量表，合并所有者权益变动表； 处理方法二：假定子公司期末资产负债报表数据为零，编制所有的合并财务报表。
个人疑惑： 在处理方法二下： 财务报表如何列报？是否无需列报合并资产负债表；财务报表附注如何披露？
在处理方法二下： 合并资产负债表的期初数为合并数，期末数实际为母公司单个报表数据，但如果存在购买少数股权及多步骤处置子公司投资等需在合并报表中特别调整的权益性交易，合并报表中期末数与母公司单个报表数据会存在差异，差异如何解释？
参考准则讲解： 解释2010CHAP33中期财务报表列报第二节第三条 “2．上年度财务报告包括了合并财务报表，但报告中期内处置了所有应纳入合并范围的子公司的，中期财务报告应当包括当年子公司处置前的相关财务信息。” 解释2010CHAP34合并财务报表列报第二节第四条 “（二）处置子公司：在报告期内，如果母公司失去了决定被投资单位的财务和经营政策的能力，不再能够从其经营活动中获取利益，表明母公司不再控制被投资单位，被投资单位从处置日开始不再是母公司的子公司，不应继续将其纳入合并财务报表的合并范围，不调整合并资产负债表的期初数。”

回答人：chenyiwei
确实，这个问题讨论时经常被引用到的规定就是《企业会计准则第 32 号——中期财务报告》第四条的规定：“上年度财务报告包括了合并财务报表，但报告中期内处置了所有应当纳入合并范围的子公司的，中期财务报告只需提供母公司财务报表，但上年度比较财务报表仍应当包括合并财务报表，上年度可比中期没有子公司的除外”。
但是，前段时间我就此问题查找IAS 34时，竟然在IAS 34中没有找到对应的规定，怀疑可能在什么时候被删除了（也可能是仍然存在但我没找到，请网友指正）。如果确实是已被删除，则IFRS下就不能以此为依据确定处理方法。
据此，我对此问题的比较倾向的观点是：（同时考虑到国内准则没有引入“经济主体”作为会计报告主体的事实）既然期末已经没有子公司，则本报告期不再编制合并报表，只编制个别报表。但在该个别报表的附注中，以补充资料的形式披露年初至处置日（或者本年全年）的合并利润表和合并现金流量表数据，以便与上年度的合并财务报表衔接。

提问人：junior13 时间：2012-02-23 08:57:25
回复 chenyiwei 的帖子
陈版，记得您以前表达过的观点是编制合并利润表、现金流量表与所有者权益变动表，本人的疑惑是如何披露净资产的附注

回答人：chenyiwei
净资产的附注披露确实比较麻烦，因为年末已经没有合并报表，而按照合并口径算出来的期末净资产与个别报表又不衔接，所以如果要披露，只能连同计算过程和数据来源一并说明清楚。但这样披露的意义已经不大。